【裁判字號】    91,訴,1276
【裁判日期】    920225
【裁判案由】    強盜等
【裁判全文】
臺灣臺南地方法院刑事判決                        九十一年度訴字第一二七六號
    公  訴  人  臺灣台南地方法院檢察署檢察官
    被      告  乙○○
    指定辯護人  本院公設辯護人  甲○○
右列被告因強盜等案件，經檢察官提起公訴（九十一年度營偵字第一四０一號），本
院判決如左：
    主  文
乙○○連續竊盜，累犯，處有期徒刑壹年；又意圖為自己不法之所有，而搶奪他人之
動產，累犯，處有期徒刑捌月，應執行有期徒刑壹年陸月。
    事  實
一、乙○○前於民國九十年間，因竊盜案件，經台灣台南地方法院以九十年度易字第
    四三六號判處有期徒刑三月，並於九十年五月二十一日執行完畢。乙○○復於九
    十一年間，因竊盜案件，經台灣台南地方法院於九十一年十月十五日以九十一年
    度營簡字第三五四號判處有期徒刑六月（尚未執行完畢），乙○○竟不知悔改，
    再次基於意圖為自己不法所有之概括犯意，於附表編號一至八所示時地，徒手竊
    得如附表編號一至八所示之物品（侵入住宅部分，被害人均未提出告訴）。乙○○另行起意，基於意圖為自己不法之所有，於九十一年十月二十八日十七時三十
    分許，在子○○所經營，位於台南縣新營市○○路○段四七一號之交聯通訊行處
    ，向該通訊行店員辛○○佯稱欲購買行動電話，待辛○○取出ＮＯＫＩＡ廠牌八
    九一０型行動電話一台交予乙○○觀看，乙○○即藉口將交予門外朋友觀看，欲
    取走該行動電話，辛○○怕有失，遂拒絕並將該行動電話取回置於櫃臺上。乙○○見狀，即趁辛○○不及防備之際，徒手搶奪該行動電話，得手後，旋即離去。
    嗣經辛○○追出店門外，並經聞訊而來之子○○偕同路人將乙○○制服後，報警
    當場查獲，並扣得前揭行動電話一台（業已歸還子○○）。
二、案經台南縣警察局新營分局報告台灣台南地方法院檢察署檢察官偵查起訴。
    理  由
一、右揭犯罪事實業據被告乙○○於偵審中供承不諱，核與附表編號一至八所示被害
    人壬○○○、丙○○、己○○、戊○○、丁○○、癸○○○及辛○○、子○○等
    人於警訊及偵審中所述被害情節相符，並有當鋪代保管單、贓物認領保管單、現
    場照片各紙在卷可稽，被告於偵審中之自白與事實相符，堪以採信。又被告所為
    附表編號一至四所示竊盜犯行時間雖在本院於九十一年十月十五日以九十一年度
    營簡字第三五四號判處有期徒刑六月之宣判期日前，惟前開判決所示被告竊盜犯
    行係於九十一年七月三十日在台南縣新營市地區，徒手竊取機車等情，有台灣台
    南地方法院檢察署九十一年營偵字第一０三八號聲請簡易判決處刑書一份在卷可
    稽。而被告於偵查中復供承：（問：七月三十日偷完機車後，是否還想繼續偷？
    ）「沒有。我那次偷完之後，就不想再偷了。」、（問：既然不想再偷，為何又
    在九十一年八月二十日到十月二十八日繼續偷東西？）「因為染上毒品缺錢才又
    偷。」（參見偵卷第四十六頁背面），足見被告於前案竊盜犯行後，本無意續行
    竊盜犯行，係因身染毒癮，始另行起意而為本案犯行。從而被告所為前案竊盜犯
    行與本案犯行間，應非基於一概括犯意，並無連續犯之關係，是本案應非前案既
    判力所及，附此敘明。被告犯行明確，堪以認定，應依法論科。
二、核被告所為係犯刑法第三百二十條第一項之竊盜罪、同法第三百二十五條第一項
    之搶奪罪。公訴意旨雖認被告於搶奪前開行動電話後，復為防護贓物而對被害人
    辛○○、子○○當場施以強暴，並因而至被害人子○○右膝等處受傷，因認被告
    所為係犯刑法第三百二十九條第一項之準強盜罪等語。惟刑法第三百二十九條之
    準強盜罪係以行為人於實施搶奪犯行後，因欲防護贓物、脫免逮捕，而當場對欲
    逮捕之人施以強暴脅迫為必要，若僅消極排除欲行逮捕者之被動行為，而未積極
    對欲逮捕者施以強暴脅迫等行為，則與準強盜罪之構成要件尚屬有間，最高法院
    四十三年度台上字第六七０號判決可資參照。查被告於偵審中均陳稱：伊至通訊
    行外欲逃逸時，被害人辛○○追及並抓住其手不放，伊仍前行逃逸，致被害人辛○○膝部於著地拖行之際受有傷勢，然並未另行毆打被害人辛○○等語，核與被
    害人辛○○於本院調查時到庭結證稱：「我有抓住他的手。被告一直想擺脫我，
    就拖著我一直跑，但沒有另外毆打我。」等語（參見本院九十一年十二月二十六
    日訊問筆錄）相符，參以被害人辛○○所受傷勢集中於雙膝及右手背部等物（參
    見行政院衛生署新營醫院九十一年十月二十九日傷害診斷書），是被告於偵審中
    辯稱於逃逸之際，並未對被害人辛○○另行施以強暴脅迫等語，尚非無可採。復
    查被告於本院調查時辯稱：被害人子○○至通訊行外協助被害人辛○○逮捕時，
    伊為被害人子○○壓制在地上，伊雖有在地上扭動，但並未毆打被害人子○○。
    被害人子○○所受傷勢應係其壓制時，膝部在地上摩擦所致等語，核與被害人子
    ○○於本院調查時結證稱：（問：你膝蓋受傷，是如何受傷的？）「是我與被告
    扭打時在地上擦傷的。」等語（參見參見本院九十一年十二月二十六日訊問筆錄
    ），就傷勢原因部分，尚屬相符。另參以被害人子○○所受傷勢均屬擦傷及挫傷
    ，與為人徒手毆打時，通常所致之瘀腫等傷勢類別有異，是堪信被害人子○○所
    受傷勢應係其於逮捕被告之際，雙方在地上滾動，因而摩擦地面所致。尚難僅以
    被害人子○○受有傷勢即認被告確曾對其施以強暴行為。又被害人子○○雖結證
    稱：被告當日曾與其發生扭打云云。惟經本院詢及扭打情形時，被害人子○○則
    稱：「被告想要逃跑，我從後面就用我的手勒住被告的脖子，避免被告逃跑。接
    下來的情況我記得不是很清楚。我只記得與我們小姐及被告三人打成一團。」、
    （問：是否記得被告當天有無要出拳頭或是要打你？）「當時情形混亂，不太記
    得。三個人就扭打成一團。」等語（參見前開訊問筆錄），是被害人子○○雖陳
    稱被告曾與其發生扭打，然卻始終未能陳明當日被告有何對其施以強暴脅迫之舉
    ，自難僅以被害人子○○單方指訴被告與其有所扭打之詞，即認被告確有毆打被
    害人子○○之準強盜犯行。又被害人子○○於同日庭訊時另稱：（問：當天被告
    有無出手毆打你？）「我只記得當天我用手勒住被告脖子時，被告的雙手有左右
    往後擺動以求掙脫。」、（問：擺動時是否有打到你？）「應該有。」等語，是
    當日被告是否曾以手肘左右擺動撞擊被害人，實非無疑。被害人子○○當日傷勢
    係位於右膝、右前臂處擦傷、挫傷，有新營醫院九十一年十月二十九日診斷書一
    紙在卷可稽，而被告以手肘左右擺動時，可能撞擊之被害人子○○胸、腹部等部
    位均無傷勢，且被害人子○○於本院調查時，亦陳稱其頭、臉、胸、腹部均無傷
    勢等語（參見前開訊問筆錄），是被告於本院調查時所辯：雖於被害人勒住頸部
    之際，曾將手左右擺動，然僅係反射動作，且並未撞及被害人子○○等語，尚堪
    採信。從而應認被告於被害人辛○○、子○○欲逮捕之際，並未當場施以強暴脅
    迫，公訴意旨認被告就此部分涉有準強盜等語，尚有未洽。惟其基本事實同一，
    本院仍得予以審酌，並變更起訴法條，附此敘明。被告先後多次竊盜犯行，時間
    緊接，方法相同，觸犯構成要件相同之罪名，顯係基於概括犯意為之，應依刑法
    第五十六條之規定僅論以一罪，並依法加重其刑。被告所犯前開二罪間，犯意各
    別，行為互異，應予分論併罰。又被告前於九十年間，因竊盜案件，經台灣台南
    地方法院以九十年度易字第四三六號判處有期徒刑三月，並於九十年五月二十一
    日執行完畢等情，有台灣高等法院被告全國前案紀錄表一份在卷可稽。被告於有
    期徒刑執行完畢後，五年內再犯本件法定刑有期徒刑以上之罪，為累犯，依刑法
    第四十七條之規定，加重其刑。並就被告所犯連續竊盜部分，遞加重其刑。爰審
    酌被告於九十年間屢犯竊盜罪，屢遭裁判卻無悔意，旋即再犯、年方青壯，不思
    循正途賺取金錢，竟出諸以竊盜、搶奪等不法手段，犯罪後坦承犯行之態度等一
    切情狀，量處如主文所示之刑，以資懲儆。公訴意旨另以被告於附表編號九所示
    時地，竊盜附表編號九所示被害人庚○○財物，因認被告就此部分亦涉有竊盜罪
    嫌等語。惟按前項親屬或其他五親等內血親或三親等內姻親之間，犯本章（竊盜
    ）之罪者，須告訴乃論，刑法第三百二十四條第二項定有明文。查被告係被害人
    庚○○之外甥，即被告之母與被害人庚○○之配偶為兄妹，二人係三等姻親關係
    等情，業據被告於本院審理時陳稱在卷，核與被害人庚○○於警訊中所述相符。
    是被告所犯本件竊盜罪部分，係告訴乃論，需經被害人庚○○告訴始得訴追。然
    被害人庚○○於警訊中業已陳明不欲訴追之意（參見警卷第二十四頁），是應認
    被告此部分犯行訴追條件未具。惟此部分如成立犯罪，與前揭竊盜論罪科刑部分
    ，具有連續犯裁判上一罪關係，爰不另為不受理判決之諭知。另公訴意旨認被告
    於被害人子○○欲逮捕之際，曾對被害人子○○施以強暴行為，致其受有右膝部
    、右前臂擦傷、挫傷等傷害，因認被告就此部分另涉有刑法第二百七十七條第一
    項之傷害罪等語。然被告於被害人子○○欲逮捕之際，並未施以強暴行為已如前
    述，是當無另論被告構成刑法傷害罪之餘地，應認公訴意旨所指被告涉及傷害部
    分罪嫌尚有不足。惟公訴意旨認此部分與前開搶奪部分具有裁判上一罪關係，爰
    不另為無罪判決之諭知。
據上論斷，應依刑事訴訟法第二百九十九條第一項前段，刑法第五十六條、第三百二
十條第一項、第三百二十五條第一項、第四十七條、第五十一條第五款、罰金罰鍰提
高標準條例第一條前段、判決如主文。
本案經檢察官陳慧玲到庭執行職務
中      華      民      國    九十二    年      二      月    二十五    日
                                  臺灣臺南地方法院刑事第五庭
                                          法  官  卓穎毓
右正本證明與原本無異。
如不服本判決，應於判決送達後十日內，向本院提出上訴狀（應附繕本）。
                      書記官  秦建華
中      華      民      國    九十二    年      二      月    二十五    日
附表：
┌──┬───────────┬──────────┬──────┬───
│編號│     時        間     │    地    點        │  被 害 人  │
├──┼───────────┼──────────┼──────┼───
│ 一 │九十一年八月二十日上午│ 台南縣新營市太北里 │  壬○○○  │  佳能
│    │八時許                │ 十五之十四號       │            │  Ｋ金
├──┼───────────┼──────────┼──────┼───
│ 二 │  九十一年八月二十日  │ 台南縣新營市太北里 │  壬○○○  │  車牌
│    │  上午七時許          │ 十五之十四號前     │            │  重型
├──┼───────────┼──────────┼──────┼───
│ 三 │  九十一年九月二十三日│ 台南縣鹽水鎮水秀里 │  丙○○    │  電腦
│    │  中午十二時許        │ 土庫路五六之三號   │          │  列表
├──┼───────────┼──────────┼──────┼───
│ 四 │  九十一年九月三十日  │ 嘉義縣義竹鄉東過村 │  己○○    │  二千
│    │  下午二時五十分      │ 過路子一六五號     │            │
├──┼───────────┼──────────┼──────┼───
│ 五 │  九十一年十月二十日  │ 台南縣新營市○○街 │  戊○○    │  電腦
│    │  下午六時            │ 二十號之七         │            │  鍵盤
├──┼───────────┼──────────┼──────┼───
│ 六 │  九十一年十月二十二日│ 台南縣新營市太北里 │  丁○○    │  電腦
│    │  上午八時十分        │ 太子宮三四號       │            │  列表
├──┼───────────┼──────────┼──────┼───
│ 七 │  九十一年十月二十五日│ 台南縣新營市○○街 │  林  雲    │  車牌
│    │  下午一時            │ 二十之一號前       │            │  輕型
├──┼───────────┼──────────┼──────┼───
│ 八 │  九十一年十月二十五日│ 台南縣新營市○○路 │  癸○○○  │  金項
│    │  下午二時            │ 三一巷十三號       │            │  一只
├──┼───────────┼──────────┼──────┼───
│ 九 │  九十一年九月三十日  │ 台南縣新營市○○路 │  庚○○    │  車牌
│    │  上午八時            │ 十號               │            │  自小
└──┴───────────┴──────────┴──────┴───


司法院資訊處製作；財團法人民間司法改革基金會備份。
